臺灣士林地方法院民事判決
110年度訴字第245號
原      告  謝翠微  
訴訟代理人  黃司霖  
被      告  陳郁芬  
            陳翠華  
共      同
訴訟代理人  周仕傑律師
上列當事人間請求損害賠償等事件，本院於民國111年5月30言詞
辯論終結，判決如下：
    主  文
原告之訴及假執行之聲請均駁回。　　
訴訟費用由原告負擔。
    事  實  及  理  由
一、原告主張：原告為門牌號碼臺北市○○區○○路○段00巷00號3樓
    房屋(下稱系爭房屋)之所有權人，被告2人則為系爭房屋樓
    下12號及10號2樓房屋(下稱2樓房屋)之共同所有權人。查系
    爭房屋於民國106年8月初，無故突然同時發生進出之大門傾
    斜卡緊、含浴室在內之牆柱多處裂開，磁磚脫落、橫樑裂縫
    及浴室給水管遭破壞漏水之情形，成為無法居住之危屋，原
    告因而被迫於同年12月底至外處租屋，迄今已支付新臺幣(
    下同)100多萬元租屋費用，惟被告2人卻佯裝無關至今，經
    原告於108年5月16日請土木建築專家勘查後發覺系爭房屋毀
    損嚴重，估補救工程需花費47萬2,500元。且系爭房屋出現
    崩毀、漏水無法居住之危屋狀態，肇因於被告2人違法擅拆
    位於系爭房屋下方與2樓房屋相連兩戶之三面結構支撐剪力
    牆。依動力學原理，系爭房屋因不堪承受2樓以上樓層共7戶
    水泥住屋超重之重壓所致，被告亦於108年7月8日自承當初
    因2樓房屋使用規劃，所以請建商於施工時更改分戶牆與浴
    室隔間牆的位置，兩者間有因果關係明確，而原告因此除受
    有系爭房屋前開毀損之情形外，尚支出額外租屋費用每月4
    萬2,000元、搬家費用2萬1,500元及律師諮詢費用2萬元，為
    此爰依民法第184條、第185條規定提起本訴等語，並聲明：
    ㈠被告應將系爭房屋進出大門傾斜，柱、牆(含浴室)多處裂
    開，橫樑危險裂縫及給水管遭破壞漏水等各毀損處予以補強
    補救工程修復。㈡被告2人應給付原告8萬3,500元，及自起訴
    狀繕本送達之翌日起至清償日止，按週年利率百分之五計算
    之利息。㈢願供擔保請准宣告假執行。
二、被告則以：被告係於78年因贈與取得2樓房屋，而該房屋於7
    3年第一次保存登記時即與現狀相同，並非被告或前手有拆
    除之行為，另一方面當初係因房屋使用規劃，被告雖有請建
    商於施工時更改分戶牆與浴室的隔間牆位置，然該分戶牆與
    隔間牆並非承重牆或原告所稱之剪力牆，對於房屋結構均無
    影響，蓋系爭房屋3樓樓板上所有載重，應由2樓之梁、柱承
    擔，2樓的分戶牆或隔間牆並不承受重量，僅為隔間使用。
    查原告提起本件訴訟，係因被告於106年8月4日發現2樓房屋
    內浴室天花板有漏水發生，直至同年9月6日由水電工程行至
    系爭房屋調查漏水原因，始得知可能因系爭房屋之水管漏水
    而滴落至被告所有之2樓房屋，被告因而受有損害，惟原告
    屢經被告催告修繕，仍置之不理，被告乃起訴原告請求修復
    漏水，經本院士林簡易庭107年度士簡字第450號、本院107
    年度簡上字第239號判決命原告修復並負擔修復費用確定，
    原告對此心生不滿，且系爭房屋為30幾年老公寓，其歷經無
    數大小地震均無安全結構問題，焉有可能於被告提出漏水修
    復訴訟後，就忽然受損，況系爭房屋大門旁樑柱、牆有裂縫
    ，恐係因原告私自於陽台裝訂有外掛式不鏽鋼欄杆所導致，
    鑽入之固定鋼釘恐已破害其柱子承受力，加上地震時外掛之
    不鏽鋼欄杆因外力加重力、搖晃張力及拉力影響所致，故實
    為原告之自致行為，原告請求被告修復系爭房屋顯無理由。
    另關於原告主張搬家費用部分，並未證明係可歸責於被告或
    是有搬家之必要，律師費用則係原告支出於另案漏水修復案
    件，與本案無關，亦非其損失之範圍，無令被告負擔之理等
    語資為抗辯。並聲明：㈠原告之訴駁回。㈡如受不利判決，願
    供擔保請准宣告免為假執行。
三、本院之判斷：
　㈠原告主張其所有之系爭房屋位處士林區忠誠路二段40巷12號3
    樓，被告所有之房屋位處2樓等情，為被告所不爭執，並有
    系爭房屋及2樓房屋之建物謄本在卷可參，原告此部分主張
    應堪信為真實。惟就原告主張因2樓房屋將屋內承重牆壁拆
    除，以致系爭房屋出現崩毀、漏水無法居住之狀態，則為被
    告所否認，並以前詞置辯。按因故意或過失，不法侵害他人
    之權利者，負損害賠償責任。故意以背於善良風俗之方法，
    加損害於他人者亦同。違反保護他人之法律，致生損害於他
    人者，負賠償責任。但能證明其行為無過失者，不在此限。
    民法第184條第1項、第2項定有明文。次按當事人主張有利
    於己之事實者，就其事實有舉證之責任，民事訴訟法第277
    條前段定有明文。是主張侵權行為損害賠償請求權之人，對
    於侵權行為之成立要件應負舉證責任。
　㈡被告於審理中僅自承2樓房屋分戶牆、隔間牆有拆除之事實，
    惟否認因上開牆壁之拆除導致系爭房屋因承重發生毀損等語
    。經本院囑託台北市結構工程工業技師公會鑑定，依該公會
    110年11月5日（110）北結施銘（十三）字第1101224號函檢
    送之鑑定報告書，依其鑑定結果認：「進出大門傾斜卡緊：
    係因門邊牆裂縫影響導致進出之大門傾斜卡緊，‧‧‧。另大
    門裂縫因建築材料特性因素，如濕氣及溫度變化造成磁磚膨
    脹及收縮變形或不同材料之介面因材料熱脹冷縮而產生擠壓
    及收縮變形影響」、「牆、柱（含浴室）多處裂開：‧‧‧因
    窗邊牆為1B磚牆，受開孔（窗）角隅應力集中影響導致產生
    磁磚裂縫及剝落現象」、「磁磚脫落：‧‧‧因窗邊牆為1B磚
    牆，受開孔（窗）角隅映立即中影響導致磁磚裂縫及剝落現
    象」、「橫梁裂縫：依據現場會勘橫梁裂縫為水平裂縫於二
    ~五樓之樓梯間，其主要係受外部長期受潮造成梁內鋼筋鏽
    蝕而產生水平裂縫」、「系爭房屋發生『進出大門傾斜卡緊』
    、『牆、柱（含浴室）多處裂開』、『磁磚脫落』、『橫梁裂縫』
    、『浴室給水管遭破壞』等現象。本公會經卷查建築執照卷宗
    內相關圖說，有關忠誠路2段40巷10、12號2樓房屋內之隔戶
    牆為1B磚牆，臥室及廚房隔間牆為1/2B磚牆，浴室隔間牆1/
    2B磚牆，其設計時僅考慮作為分戶牆及隔間牆用途，而非作
    為剪力牆或承重牆用途；另檢視系爭房屋3F之梁、柱及牆使
    用迄今尚屬良好（無裂縫），綜上資料研判系爭房屋應非建
    物之剪力牆或承重牆遭拆除，致使支撐結構受影響」。是2
    樓房屋雖有分戶牆、隔間牆拆除之事實，但因上開牆壁非作
    為剪力牆或承重牆使用，系爭房屋並無因此造成承重不均之
    現象，而原告所指「進出大門傾斜卡緊」、「牆、柱（含浴
    室）多處裂開」、「磁磚脫落」、「橫梁裂縫」等現象既為
    其他因素所致，原告主張被告應負侵權行為損害賠償責任，
    並無依據。
　㈢原告雖主張台北市結構工程工業技師公會指派之鑑定技師李
    景亮於110年10月21日未至現場實施鑑定業務云云。但證人
    李景亮於審理中明確證述其到場實施鑑定之經過（見本院卷
    第253至257頁筆錄）。再依鑑定報告第13頁所附鑑定會勘紀
    錄表，其上有原告、被告陳翠華及鑑定技師李景亮、陳永成
    之簽名，經本院勘驗紀錄表上李景亮簽名與其當庭書寫之證
    人結文上簽名，兩者筆畫形式相符（見本院卷第257頁筆錄
    ），堪認李景亮於110年10月21日有至現場實施鑑定之事實
    。
　㈣被告雖一再質疑台北市結構工程工業技師公會鑑定報告之真
    實性，但依前述，上開鑑定報告縱如依原告所述不得採用，
    原告就其主張之侵權事實仍負有舉證之責任，原告既未舉證
    以證明其主張為真，其請求自無依據。
四、綜上所述，原告主張系爭房屋有進出大門傾斜卡緊、牆柱多
    處裂開，磁磚脫落、橫樑裂縫及浴室給水管遭破壞漏水之現
    象係因2樓房屋拆除牆壁所致，依侵權行為法律關係請求判
    命如其聲明第1、2項所示，為無理由，應予駁回。又原告之
    訴既經駁回，其假執行之聲請失所附麗，應併予駁回。
五、本件事證已臻明確，兩造其餘之攻擊或防禦方法及未經援用
    之證據，經本院斟酌後，認為均不足以影響本判決之結果，
    自無一一詳予論駁之必要，併此敘明。
六、據上論結，原告之訴為無理由，依民事訴訟法第78條，判決
    如主文。
中　　華　　民　　國　　111 　年　　6 　　月　　20　　日
                          民事第二庭
                              法  官  辜  漢  忠 
以上正本係照原本作成。
如對本判決上訴，應於判決送達後20日內向本院提出上訴狀，若
委任律師提起上訴者，應一併繳納上訴審裁判費，否則本院得不
命補正逕行駁回上訴。
中　　華　　民　　國　　111 　年　　6 　　月　　20　　日
                              書記官  潘  盈  筠